【裁判字號】    89,上易,1600
【裁判日期】    891213
【裁判案由】    毀損等
【裁判全文】
臺灣高等法院高雄分院刑事判決                  八十九年度上易字第一六號
      上  訴  人
      即  自訴人  甲○○
      兼  代理人  乙○○
      被      告  己○○
      被      告  戊○○
      被      告  丁○○
      被      告  丙○○
右上訴人因被告等毀損等案件，不服臺灣澎湖地方法院八十八年度自字第九號號中華
民國八十九年九月一日第一審判決，提起上訴，本院判決如左：
      主      文
原判決關於戊○○無故侵入他人住宅部分撤銷。
戊○○被訴無故侵入他人住宅部分無罪。
其餘上訴駁回。
      理      由
一、自訴意旨略以：被告己○○、戊○○、丁○○、丙○○於八十八年間某日，因施
    作澎湖縣望安鄉東坪村發電廠修復工程，基於毀損之故意，毀損自訴人乙○○、
    甲○○所有之澎湖縣望安鄉東坪村四十號住宅之屋簷、窗戶之玻璃。被告戊○○
    另於八十八年八月間某日，因施作上開發電廠修復工程，不慎損及工地附近之電
    線桿，乃無正當理由以雙手侵入乙○○、甲○○所有上開住宅，在該屋窗框上捆
    綁繩索，以維持電線桿之平衡。嗣於八十八年八月十七日，經乙○○、甲○○發
    覺有異，始悉上情。因認被告己○○、戊○○、丁○○、丙○○等均涉有共同毀
    損罪嫌，被告戊○○另犯無故侵入他人住宅罪嫌云云。
二、按犯罪事實應依證據認定之，無證據不得推定其犯罪事實。次按不能證明被告犯
    罪者，應諭知無罪之判決，刑事訴訟法第一百五十四條、第三百零一條第一項分
    別定有明文。另按事實之認定，應憑證據，如未能發現相當證據，或證據不足以
    證明，自不能以推測或擬制之方法，為裁判基礎，最高法院著有四十年臺上字第
    八六號判例意旨可資參照。又按刑法第三百零六條第一項無故侵入住宅罪，所要
    保護之法益，乃是個人居住安寧之住屋權。因此最高法院三十三年上字第一五○
    四號判例：被告於夜間以手伸入其鄰居住宅前方之窗門，從窗戶竊取衣服多件，
    其竊盜之手段，雖已越進窗門，使他人窗門安全之設備，失其防閑之效用，但其
    身體既未侵入住宅，自僅合於刑法第三百二十一條第一項第二款所定之加重要件
    ，而非夜間侵入住宅竊盜，原判決論以同條項第一款之罪，尚有未洽。可見依上
    開判例意旨，所謂刑法第三百零六條第一項無故侵入住宅罪，必須身體已侵入住
    宅，如僅以手伸入窗戶，尚與該犯罪構成要件不合，不得以該罪相繩。
三、自訴人認被告等涉有毀損犯行，無非以被告己○○曾僱用被告戊○○、丁○○、
    丙○○在上開房屋附近施作工程，被告己○○曾同意賠償窗戶玻璃的費用，及現
    場照片六幀為主要論據。至自訴人認被告毆顯能有犯無故侵入他人住宅罪嫌，則
    以右揭犯罪事實，業據被告戊○○坦承不諱，核與自訴人指述之情節相符，並有
    現場照片二幀附卷足稽為主要論罪依據。
四、被告戊○○、丁○○、丙○○經合法傳喚，均無正當理由於審判期日不到庭，惟
    被告丁○○、丙○○於本院訊問時亦與被告己○○均堅詞否認有上開毀損犯行，
    被告己○○辯稱：伊將工程包給戊○○施作，並不知情；被告丁○○、丙○○則
    辯稱：渠等僅負責開船、燒飯，其他的事並不知情等語。被告戊○○於原審時辯
    稱：上開房屋自訴人已荒廢很久，屋簷及窗戶玻璃早就壞掉了，並非伊所弄壞；
    至於伸手進去窗戶在該屋窗框上捆綁繩索，是為了維持電線桿之平衡，免得倒下
    ，並沒有進去該屋內等語。
五、經查：
（一）自訴人雖仍設籍於系爭房屋，但平時並未居住在此，業據自訴人乙○○所供承
      ，且觀之自訴人具狀所呈報之地址甚明。又被告毆顯能因施作上開發電廠修復
      工程時，不慎損及工地附近之電線桿，乃以雙手侵入自訴人乙○○、甲○○所
      有上開住宅，在該屋窗框上捆綁繩索，以維持電線桿之平衡，被告毆顯能之身
      體並未進入自訴人乙○○、甲○○上開住宅等情，亦為被告毆顯能及自訴人所
      是認，被告毆顯能之身體既未侵入自訴人之住宅，依前開最高法院三十三年上
      字第一五○四號判例意旨所示，被告毆顯能之行為，自與刑法第三百零六條第
      一項之無故侵入住宅罪之構成要件有間，不得成立該罪。
（二）被告己○○係僱用被告戊○○、丁○○、丙○○在上開房屋附近施作工程，而
      被告己○○並未出現在工程現場、被告戊○○負責施工、被告丁○○、丙○○
      係負責開船、煮飯之情，業據被告四人分別供述一致，並據證人即東嶼坪派出
      所之警員郭寶德於原審結證屬實（見原審卷第六十五頁），應堪採信。本件負
      責施工之人既為被告戊○○，且衡諸常情，一般工程之雇主及幫忙雜事之人，
      均不會就施工之細節，與負責施工之人討論，且被告己○○根本未在現場出現
      ，而被告丁○○、丙○○僅負責開船、煮飯，是被告己○○、丁○○、丙○○
      ，應與本件毀損犯行無涉，至為顯然，況自訴人亦未明確舉證渠等何以涉有上
      開犯行。另被告己○○雖曾同意賠償窗戶玻璃之費用，惟其辯稱：究竟玻璃怎
      麼破的，我並不清楚，我係為息事寧人，才同意賠償等語。是被告己○○雖曾
      同意賠償上開費用，惟尚無法據此推論上開犯行係其所為。
（三）被告戊○○於原審所辯，上開房屋已荒廢很久之情，為自訴人所是認，且由現
      場照片觀之，該屋確實相當殘破，應係荒廢相當時日無疑，有現場照片足稽。
      而證人郭寶德於原審亦證稱：該屋簷看起來已壞了很久，而窗戶玻璃究竟為何
      人破壞，並無人看到，我也不清楚，之前也曾有另一批人來施工等語。且該房
      屋既已荒廢相當時日，自訴人復無法明確舉證屋簷、窗戶玻璃究為何人所破壞
      ，是被告戊○○所辯，屋簷及窗戶玻璃早就壞掉，並非伊所弄壞，亦非不可能
      之事。
（四）綜上所述，足見被告等所辯，尚可採信。本件除自訴人片面之指訴外，復查無
      其他積極證據足資證明被告四人有上開毀損犯行、被告毆顯能有無故侵入住宅
      犯行，因此尚難遽以上開罪名相繩。被告等四人既無自訴人所指之犯行，本件
      既不能證明被告等四人犯罪，揆之上開法條規定及判例意旨，自應諭知被告等
      均為無罪之判決。
六、原審就戊○○無故侵入他人住宅部分，未予詳查，遽為論罪之判決，尚有未洽。
    被告毆顯能雖未上訴，然自訴人以原審量刑過輕就此部分上訴，雖無理由，然判
    決關於此部分，既有上開可議之處，自屬無可維持，應由本院將原判決關於此部
    分撤銷改判，另為被告毆顯能無罪之判決。原審就被告四人被訴毀損部分，以不
    能證明被告等四人犯罪，而為被告等四人無罪之判決，於法並無不合。自訴人上
    訴意旨，仍執前詞，指摘被告四人有毀損之犯行，為無理由，應予駁回。
七、被告戊○○、丁○○、丙○○經合法傳喚，無正當理由不到庭，本院不待彼等陳
    述逕行判決。
據上論斷，應依刑事訴訟法第三百六十八條、第三百六十九條第一項前段、第三百六
十四條、第三百四十三條、第三百零一條第一項、第三百七十一條，判決如主文。
中      華      民      國    八十九    年     十二     月     十三     日
                                      臺灣高等法院高雄分院刑事第七庭
                                          審判長法官
                                                法官
                                                法官
不得上訴


司法院資訊處製作；財團法人民間司法改革基金會備份。
